臺灣高等法院刑事判決　　　　　　　　 96年度上易字第677號
上　訴　人　臺灣台北地方法院檢察署檢察官
被　　　告　甲○○
上列上訴人因被告違反動產擔保交易法案件，不服臺灣臺北地方
法院96年度易字第362號，中華民國96年2月13日改依通常程序審
判之第一審判決（聲請簡易處刑案號：臺灣臺北地方法院檢察署
95 年度偵緝字第2957號），提起上訴，本院判決如下：
    主  文
上訴駁回。
    理  由
一、公訴意旨略以：甲○○於民國94年6月30日，以動產擔保交
    易法附條件買賣之方式，向裕信汽車股份有限公司（下稱裕
    信公司）購買0616-KH號自用小客車1輛，為動產擔保交易之
    債務人，雙方約定汽車總價金為新臺幣（下同）50萬元，分
    50期、每期每月30日付款1萬元，標的物約定存放地點為臺
    北縣中和市○○路81巷62號住處，在車款未付清之前，標的
    物所有權仍屬於債權人裕信公司所有，甲○○僅得依約占有
    使用，不得任意遷移、出賣、出借或為其他處分。詎甲○○
    在取得上開標的物後，自第5期即94年11月30日起，即拒不
    付款，且意圖為自己不法之利益，於94年11月間某日，在臺
    北縣中和市○○街82巷92號八衛科技有限公司（下稱八衛公
    司）處，將上開標的物質押予不詳人氏，致生損害於裕信公
    司，因認被告涉犯違反動產擔保交易法第38條之罪嫌。
二、惟被告甲○○前於94年7月1日，以分期付款方式，向裕信公
    司購買0529-KH號自用小客車1輛，自第5期即94年12月20日
    起即拒不付款，且將該車遷移他處，違反動產擔保交易法第
    38條規定，經臺灣板橋地方法院95年度簡字第2879號判處有
    期徒刑4月，並於95年6月29日確定，有該案判決及本院被告
    全國前案紀錄表在卷可稽。茲被告於該案確定前另犯本件之
    罪，經核2車簽約購買日期僅相隔1日，被告拒付款項日期亦
    甚相近，且有汽車新領牌照登記書、附條件買賣契約書、動
    產擔保交易附條件買賣設定登記申請書、裕信公司之存證信
    函等在卷可稽。據被告所述，上述2輛自用小客車係同日遭
    同一債權人將車輛拖移抵債（原審95年度簡字第4142號卷第
    11 至15頁）；且告訴人裕信公司代理人黃文彬陳稱被告同
    時購買此2輛全額貸款汽車，因風險過高，伊公司只承做1台
    之貸款，另1台給裕融公司承做（第2957號偵查卷第23頁）
    。堪認被告係一次向同一人購買2車，為分散風險，始分別
    訂立附條件買賣契約。被告既因所經營之八衛公司欠債倒閉
    ，2車被一群債權人同時拖走抵債，則其將該2車交付他人而
    處分之違反動產擔保交易法犯行，時間緊接，犯罪方法又復
    相同，自係基於概括犯意為之，有刑法修正前裁判上一罪之
    連續犯關係，且以適用修正前該條規定論處，較有利於被告
    之情事，應為臺灣板橋地方法院95年度簡字第2879號確定判
    決效力所及，依刑事訴訟法第302條第1款規定，自應諭知免
    訴。
三、檢察官上訴意旨略稱：動產擔保交易法本就民事契約之債務
    不履行，課予刑事處罰，若債務人於訂約之初，或取得標的
    物之後，心生不法意圖，將標的物處分，本得論以詐欺或侵
    占罪，無另論以本罪之必要。動產擔保交易既附隨於各個民
    事契約，自應依各契約認定之，各契約互相獨立，無可能基
    於概括犯意訂定數契約及違背數契約，否則即有詐欺或侵占
    之嫌。被告於94年6月底、7月初，分以公司、個人名義設定
    動產擔保，購入數車，5個月後分遭不明人士拖移取償，既
    無法還清貸款，亦無法交待車輛去向，依個別車輛而視，本
    分別觸犯動產擔保交易法，若法院認其具有概括犯意，本應
    於同一社會事實內，具體審酌是否有詐欺或侵占罪嫌，而非
    遽認為前案既判力所及云云。惟違反動產擔保交易法而應課
    以刑事處罰者，該法如無特別規定，依一般法律適用原則，
    即應適用刑法之相關規定。被告因經營公司所需，於同一時
    間向同一人購買2輛汽車，因考慮2車均全額貸款之風險過高
    ，始分由二公司承做動產擔保交易而分別訂立附條件買賣契
    約，且2車亦同時被同一批債權人拖走抵債，則其違反動產
    擔保交易法之犯行，若非一行為觸犯數罪名之想像競合犯，
    即係基於概括犯意之連續犯，為裁判上一罪，其中1輛之違
    反動產擔保交易法犯行既已判處罪刑確定，本件即應為該罪
    既判力所及，故原判決為被告免訴之諭知，於法無違。至被
    告於購車之時有無詐欺犯意，或取得標的物後有無易持有為
    不法所有之犯行，均與本件起訴之社會事實不同，既未據起
    訴，本院自不得審判。綜上所述，本件檢察官之上訴為無理
    由，應予駁回。
據上論斷，應依刑事訴訟法第368條，判決如主文。
本案經檢察官謝英民到庭執行職務。
中　　華　　民　　國　　96　　年　　4 　　月　　24　　日
　　　　　　　　　刑事第二庭  審判長法　官  呂丹玉
　　　　　　　　　　　　　　　　    法　官  王詠寰
　　　　　　　 　 　　　　　　　　　法　官  林恆吉
以上正本證明與原本無異。
不得上訴。
                                    書記官  陳啟文
中　　華　　民　　國　　96　　年　　4 　　月    24    日
